臺灣高等法院高雄分院刑事裁定　　　　100年度交抗字第122號
抗 告 人即
原處分機關　高雄市政府交通局
代　表　人　王國材
異　議　人
即受處分人　武豪康
上列抗告人因受處分人違反道路交通管理處罰條例聲明異議案件
，不服臺灣高雄地方法院中華民國100 年3 月30日裁定（100 年
度交聲字第364 號），提起抗告，本院裁定如下：
    主  文
抗告駁回。
    理  由
一、本件經審理結果，認原審上開裁定認事用法均無違誤，應予
    維持，並引用如附件所示原裁定之理由。
二、抗告意旨略以：本案異議人即受處分人武豪康於民國99年4
    月15日21時25分許，駕駛車號P3-1718 號之自小客車，行經
    高雄市前金區○○○路，經警查獲異議人酒後駕車，酒測值
    為每公升0.92毫克，而有「汽車駕駛人酒精濃度超過規定標
    準（每公升0.25至0.4 毫克）」之違規，抗告人遂依道路交
    通管理處罰條例第35條第1 項第1 款、行政罰法第26條規定
    ，裁處吊扣駕駛執照24個月，並應參加道路交通安全講習。
    抗告人裁決吊扣異議人職業聯結車駕駛執照24個月，係以其
    行為時按交通部95年5 月3 日交路字第0950030639號函及89
    年8 月30日交路89字第008861號函釋意旨及道路交通安全規
    則第61條規定，違反上開條例規定者，仍應依該條例規定，
    處以罰鍰及吊扣駕駛執照之處分。爰此，抗告人對於100 年
    1 月31日高市交裁字第裁32-B00000000號違反道路交通管理
    事件裁決書裁處吊扣職業聯結車駕駛執照24個月，並無違誤
    。爰提起本件抗告，請依法撤銷原裁定，另為妥適之裁定等
    語。
三、按道路交通管理處罰條例第68條於民國94年11月23日修正通
    過，於94年12月14日修正公布，於95年3 月1 日施行，由原
    條文：「汽車駕駛人，因違反本條例及道路交通安全規則之
    規定，受吊扣或吊銷駕駛執照處分時，吊扣或吊銷其持有各
    級車類之駕駛執照」，修正為：「汽車駕駛人，因違反本條
    例及道路交通安全規則之規定，受吊銷駕駛執照處分時，吊
    銷其持有各級車類之駕駛執照」，修正後之新法已將「吊扣
    」之連坐規定排除在外。觀其修法意旨，係以原條文將違規
    駕駛人所持有之各級車類駕駛執照一併吊扣或吊銷，失之過
    酷，影響人民工作及生活甚鉅為由，而刪除吊扣駕駛人駕駛
    執照時，應吊扣駕駛人持有各級車類駕駛執照之規定。是依
    現行道路交通管理處罰條例，似無得吊扣駕駛人所持有「各
    級車類」駕駛執照之依據存在。
四、本件異議人即受處分人武豪康係酒後駕駛車號P3-1718 號之
    自小客車違規，原處分機關則處罰吊扣其職業聯結車駕駛執
    照24個月（受處分人於違規時，並無普通小型車駕駛執照，
    僅有職業聯結車駕駛執照，而原處分機關上開所指應吊扣之
    受處分人汽車駕駛執照，係指其職業聯結車駕駛執照等事實
    ，此有原審卷第4 頁之公路監理電子閘門證號查詢汽車駕駛
    人之資料在卷足憑。然行政行為採取之方法所造成之損害，
    本不得與欲達成目的之利益顯失均衡，行政程序法第7 條第
    3 款、行政罰法第18條等規定可參，則吊扣受處分人之職業
    聯結車駕照，雖可達成限制其繼續駕駛普通小型車類行駛之
    目的，惟亦同時造成限制其駕駛其他各級車類行駛之結果，
    所造成之損害已與欲達成目的之利益顯失均衡。且依上開所
    述修正後即本件行為時之新法，既然已將「吊扣」各級車類
    規定刪除，則原處分機關裁處吊扣受處分人「職業聯結車」
    駕駛執照24個月，即已逾道路交通管理處罰條例第68條規範
    意旨。
五、原裁定因審酌受處分人既係駕駛普通小型車違規，自不得逾
    越法律之規定，將其考領之職業聯結車駕駛執照予以吊扣。
    從而，認本件異議為有理由，而裁定撤銷原處分，復敘明「
    道路交通管理處罰條例第87條第1 項規定：「受處分人不服
    第8 條主管機關所為之處罰，得於接到裁決書之翌日起20日
    內，向管轄地方法院聲明異議。」此條文中所謂之「處罰」
    ，應指包括對受處分人裁處之違規事實是否正當，及裁罰所
    引用之法條是否適當而言，蓋此二者有不可分離之關係，即
    聲明異議應以交通違規行為為標的，非以處罰項目為範圍。
    是本件異議人酒後駕車只有一個交通違規行為，雖異議人僅
    就處罰項目中之吊扣駕照部分提起異議，其餘部分（應參加
    道路交通安全講習部分）並未提及，然此部分與其交通違規
    行為是否存在既無從分離，本院自應併予審理等語」，從而
    ，認原處分機關裁罰異議人吊扣職業聯結車駕照之處分即有
    不當，自應將原處分全部撤銷，另為諭知受處分人（汽車駕
    駛人）駕駛汽車經測試檢定酒精濃度超過規定標準，並應吊
    扣普通小型車駕駛執照24個月及接受道路交通安全講習。經
    核即無違誤，抗告人仍執陳詞提起抗告，並無理由，應予駁
    回。
六、據上論結，應依道路交通事件處理辦法第25條，刑事訴訟法
    第412 條，裁定如主文。
中    華    民    國   100    年    5     月    12    日
              刑事第三庭    審判長法  官  莊崑山
                                  法  官  張意聰
                                  法  官  莊松泉
以上正本證明與原本無異。
本裁定不得再抗告。
中    華    民    國   100    年    5     月    12    日
                                  書記官  張雲義
附件：
臺灣高雄地方法院交通事件裁定        100年度交聲字第364號
原處分機關  高雄市政府交通局
異  議  人
即受處分人  武豪康  男  32歲（民國○○年○月○日生）
                    身分證統一編號：Ｚ000000000號
                    住高雄市○○區○○街33號
上列受處分人因違反道路交通管理處罰條例案件，對於高雄市政
府交通局於民國100年1月31日所為之處分（原裁決書案號：高市
交裁字第裁32-B00000000號）聲明異議，本院裁定如下：
    主  文
原處分撤銷。
武豪康汽車駕駛人，駕駛汽車經測試檢定酒精濃度超過規定標準
，應接受道路交通安全講習，且吊扣普通小型車駕駛執照貳拾肆
個月。
    理  由
一、原處分意旨略以：異議人即受處分人武豪康（下稱異議人）
    於民國99年4 月15日21時25分許，駕駛車號P3-1718 號之自
    小客車，行經高雄市前金區○○○路，經警查獲異議人酒後
    駕車，酒測值為每公升0.92毫克，而有「汽車駕駛人酒精濃
    度超過規定標準（每公升0.25至0.4 毫克）」之違規，依道
    路交通管理處罰條例第35條第1 項第1 款、第24條第1 項第
    2 款規定，裁處吊扣職業聯結車駕駛執照24個月，並應參加
    道路交通安全講習等語。
二、異議意旨略以：異議人雖有上開酒駕行為，因工作關係，需
    要使用聯結車駕駛執照，若遭吊扣將影響生計，為此聲明異
    議等語。
三、經查：
  (一)關於吊扣駕駛執照部分：
  1.按汽車駕駛人，駕駛汽車經測試檢定酒精濃度超過規定標準
    者，處15,000元以上60,000元以下罰鍰，並當場移置保管該
    汽車及吊扣其駕駛執照1 年；因而肇事致人受傷者，並吊扣
    其駕駛執照2 年；又汽車駕駛人，有第35條第1 項規定之情
    形，應接受道路交通安全講習，道路交通管理處罰條例第35
    條第1 項第1 款、第24條第1 項第2 款分別定有明文。經查
    ，本件異議人於上開時、地，酒後駕駛車號P3-1718 號之自
    小客車，行經高雄市前金區○○○路，經警查獲異議人酒後
    駕車，酒測值為每公升0.92毫克，而有上開道路交通管理處
    罰條例第35條第1 項第1 款之違規事實，乃經警當場舉發，
    移送原處分機關以高雄市政府交通局於100 年1 月31日高市
    交裁字第裁32-B00000000號違反道路交通管理事件裁決書裁
    處吊扣職業聯結車駕駛執照24個月，應參加道安講習等情，
    業據異議人自承在卷，並有上開裁決書及其送達證書、舉發
    通知單等件在卷足稽。次查，異議人並未領有普通小型車駕
    駛執照，而係領有職業聯結車駕駛執照，有公路監理電子閘
    門證號查詢汽車駕駛人查詢結果1 紙在卷可憑，是此部分事
    實均堪認定。
  2.惟按道路交通管理處罰條例第68條曾於94年12月14日修正公
    布，並自95年3 月1 日開始施行。原條文規定：「汽車駕駛
    人，因違反本條例及道路交通安全規則之規定，受吊扣或吊
    銷駕駛執照處分時，吊扣或吊銷其持有各級車類之駕駛執照
    」，修正後改為：「汽車駕駛人，因違反本條例及道路交通
    安全規則之規定，受吊銷駕駛執照處分時，吊銷其持有各級
    車類之駕駛執照」。觀其提案修正理由「原條文將違法或違
    規駕駛人所持有各級車類之駕駛執照一併吊扣或吊銷失之過
    酷，影響人民工作及生活甚鉅，爰修正之」，此業據立法院
    公報第94卷第70期院會紀錄記載明確。顯見依現行道路交通
    管理處罰條例規定，不得吊扣駕駛人所持有他級駕駛執照，
    亦即於為吊扣駕駛人駕駛執照之處分時，僅得吊扣駕駛人違
    規時所駕駛該級車類之駕駛執照，以限制其繼續駕駛該級車
    類行駛道路之權利，若駕駛人並無該級車類之駕駛執照，即
    無從執行吊扣駕駛執照之處分，而僅係應否依道路交通管理
    處罰條例第22條第1 項規定處罰駕駛人之問題。次按行政行
    為，採取之方法所造成之損害不得與欲達成目的之利益顯失
    均衡，行政程序法第7 條第3 款定有明文。又依道路交通安
    全規則第61條第1 項第3 款規定，汽車駕駛人取得高一級車
    類之駕駛資格者，應換發駕駛執照，並准其駕駛較低級車類
    之車輛，已領有職業聯結車駕駛執照者，得駕駛大客車、大
    貨車、代用大客車、大客貨兩用車、曳引車、小型車、輕型
    機器腳踏車。查本件異議人既係駕駛小型車違規，若其職業
    聯結車駕駛執照因而遭吊扣，將造成異議人不能駕駛大客車
    、大貨車、代用大客車、大客貨兩用車、曳引車、輕型機器
    腳踏車之結果，則原處分機關採取吊扣異議人職業聯結車駕
    駛執照，以達成限制其駕駛小型車之目的，所造成損害已與
    欲達成目的之利益顯失均衡。
  3.從而，本件異議人於前述違規之際所駕駛者既為小型車，故
    依法所受處分內容應僅為限制其駕駛小型車之權利，原處分
    機關遽以吊扣異議人所持有之職業聯結車駕駛執照，此舉顯
    然不當剝奪異議人駕駛大客車、大貨車、代用大客車、大客
    貨兩用車、曳引車、輕型機器腳踏車之權利，對異議人權益
    侵害甚鉅，亦與現行道路交通管理處罰條例第68條規定有悖
    ，容有違誤。
  4.是原處分機關僅得裁處吊扣小型車駕駛執照，不得吊扣職業
    聯結車駕駛執照。至道路交通主管機關對於汽車駕駛執照之
    管理，因採取一照原則，未發給駕駛人較低等級之駕駛執照
    ，惟行為人依法既應諭知吊扣小型車駕駛執照，尚不能因受
    處分人現實上僅持有職業聯結車駕駛執照，即違背法律規定
    諭知免罰。此主管機關仍可利用電腦資料處理或在汽車駕照
    註記或其他方式，吊扣行為人小型車駕駛執照，執行層面應
    可妥適克服，尚難逕謂無法執行，而諭知不罰（參照臺灣高
    等法院暨所屬法院98年法律座談會刑事類提案第20號決議意
    旨）。
  (二)關於施以道路安全講習部分：
    原處分機關裁處異議人應參加道路安全講習部分，係為達成
    遏止酒後駕車之不法行為，維護道路交通用路權人之安全法
    益等行政目的所必要之罰鍰以外之其他種類行政罰，依行政
    罰法第26條第1 項但書之規定，原處分機關仍得裁處，並未
    違反「一事不二罰」之規定，故此部分之裁處並無違誤。
四、綜上所述，本件異議人領有職業聯結車駕駛執照，卻於飲酒
    後駕駛小型車致人受傷之行為，違反道路交通管理處罰條例
    第35條第1 項第1 款規定，依同條例第24條第1 項第2 款及
    違反道路交通管理事件統一裁罰基準表之規定，應吊扣小型
    車駕駛執照24個月及應參加道路交通安全講習。是異議人就
    吊扣職業聯結車駕照部分聲明異議，非無理由。又道路交通
    管理處罰條例第87條第1 項規定：「受處分人不服第8 條主
    管機關所為之處罰，得於接到裁決書之翌日起20日內，向管
    轄地方法院聲明異議。」此條文中所謂之「處罰」，應指包
    括對受處分人裁處之違規事實是否正當，及裁罰所引用之法
    條是否適當而言，蓋此二者有不可分離之關係，即聲明異議
    應以交通違規行為為標的，非以處罰項目為範圍。是本件異
    議人酒後駕車只有一個交通違規行為，雖異議人僅就處罰項
    目中之吊扣駕照部分提起異議，其餘部分（應參加道路交通
    安全講習部分）並未提及，然此部分與其交通違規行為是否
    存在既無從分離，本院自應併予審理，附此敘明。從而，原
    處分機關裁罰異議人吊扣職業聯結車駕照之處分即有不當，
    自應將原處分全部撤銷，另為妥適裁定如主文第2 項所示。
    又關於吊扣小型車駕駛執照部分，其實際執行面，可由交通
    主管機關於職業聯結車駕駛執照上或電腦檔存資料，註記「
    吊扣小型車駕駛執照24個月」，而為限制車類級別之駕駛資
    格，附此敘明。
據上論斷，應依道路交通案件處理法第20條前段，道路交通管理
處罰條例第35條第1 項第1 款、第24條第1 項第2 款，裁定如主
文。
中    華    民    國   100    年    3     月    30    日
                      交通法庭    法  官  李璧君
以上正本證明與原本無異。
如不服本裁定應於送達後5日內向本院提出抗告狀。
中    華    民    國   100    年    3     月    30    日
                                  書記官  李崑良